【裁判字號】    99,訴,116
【裁判日期】    990513
【裁判案由】    違反森林法等
【裁判全文】
臺灣苗栗地方法院刑事判決               99年度訴字第116號
公  訴  人  臺灣苗栗地方法院檢察署檢察官
被      告  丙○○
            丁○○
上列被告等因違反森林法等案件，經檢察官提起公訴（98年度偵
字第5104號、第6464號、99年偵字第172 號），因被告於準備程
序中就被訴事實為有罪之陳述，經本院合議庭裁定由受命法官獨
任進行簡式審判程序，本院判決如下：
    主  文
丙○○共同犯森林法第五十二條第一項第四款、第六款之結夥二
人以上、為搬運贓物，使用車輛竊取森林主產物罪，處有期徒刑
陸月，如易科罰金，以新臺幣壹仟元折算壹日，併科罰金新臺幣
肆萬柒仟伍佰元，罰金如易服勞役，以新臺幣壹仟元折算壹日；
扣案之鏈鋸貳支、鋼索貳綑、鋤頭壹支、鋸子壹具、手動鏈猴壹
個、滑輪壹個、繩子壹綑均沒收。
丁○○犯收受贓物罪，處有期徒刑陸月，如易科罰金，以新臺幣
壹仟元折算壹日。
    事  實
一、犯罪事實：
  (一)丙○○明知位於苗栗縣南庄鄉○○段448 地號土地，為行政
    院原住民委員會所管轄林業用地，未經許可不得擅自砍伐、
    搬運林地內倒伏、餘留之根株、殘材，詎丙○○夥同真實姓
    名年籍均不詳之男子多人，基於為自己不法所有之犯意聯絡
    ，於民國98年9 月23日某時，以鏈鋸2 支、鋼索2 綑、鋤頭
    1 支、鋸子1 具、手動鏈猴1 個、滑輪1 個、繩子1 綑為工
    具，與上揭不詳之男子共同竊取在苗栗縣南庄鄉○○段448
    地號林地內之牛樟樹殘材，並將之搬移至車牌號碼ZZ－2889
    號小貨車；丁○○則於明知上揭牛樟樹殘材係屬贓物之認識
    下，仍基於收受贓物之犯意，以新台幣（下同）10000 元代
    價雇用乙○○駕駛上開小貨車，欲將上揭牛樟樹殘材運出山
    區，詎乙○○可預見丙○○等人在深山地區搬運甫遭鋸切之
    牛樟樹，該牛樟樹顯為盜採而得之物，竟仍基於搬運贓物之
    犯意，依丁○○指示，先於98年9 月23日某時在頭份交流道
    ，與丙○○所使用之門號0000000000號行動電話連絡，並由
    丙○○引領一同至南庄鄉○○段448 地號林地內，準備駕駛
    上開自小貨車離去，惟因當時牛樟樹殘材尚未裝車完畢乃作
    罷，復於98年9 月24日某時，丙○○等將竊得之牛樟殘材吊
    掛上車完成後，乙○○遂依丁○○之指示駕駛上開自小貨車
    欲將該等牛樟殘材運送至南投縣埔里鎮。嗣於98年9 月24日
    20時30分許，乙○○駕駛上開自小貨車行經苗栗縣南庄鄉○○村○○段3.5 公里處道路時，當場為警查獲，並於上開自
    小貨車上扣得遭盜採之牛樟樹殘材15塊（業已發還）及竊取
    牛樟樹殘材所使用之鏈鋸2 支、鋼索2 綑、鋤頭1 支、鋸子
    1 具、手動鏈猴1 個、滑輪1 個、繩子1 綑。（乙○○涉案
    部分，業經本院於99年4 月1 日以99年度訴字第116 號判決
    ）
  (二)案經苗栗縣警察局頭份分局報告苗栗地方法院檢察署檢察官
    偵查起訴。
    理  由
一、查本件被告丙○○、丁○○所犯並非死刑、無期徒刑、最輕
    本刑為3 年以上有期徒刑之罪或高等法院管轄第一審案件，
    而被告於準備程序進行中，就被訴事實為有罪之陳述，經法
    官告知簡式審判程序之旨，並聽取公訴人及被告之意見後，
    本院認適宜改依簡式審判程序進行，爰依刑事訴訟法第273
    條之1 第1 項之規定，由本院合議庭裁定由受命法官獨任進
    行簡式審判程序，合先敘明。
二、認定犯罪事實所憑之證據：
  (一)證據能力：
    按被告以外之人於審判外之言詞陳述，除法律有規定者外，
    不得作為證據。被告以外之人於審判外之陳述，雖不符刑事
    訴訟法第159 條之1 至159 條之4 之規定，而經當事人於審
    判程序同意做為證據，法院審酌該言詞陳述作成時之情況，
    認為適當者，亦得為證據。當事人、代理人或辯護人於法院
    調查證據時，知有刑事訴訟法第159 條第1 項不得為證據之
    情形，而未於言詞辯論終結前聲明異議者，視為有前項之同
    意，刑事訴訟法第159 條第1 項、第159 條之5 分別定有明
    文。查本案檢察官、被告等均於本院審理中對本判決以下引
    用之被告以外之人於審判外之陳述（含書面陳述）表示無意
    見（見本院卷99年4 月29日審判筆錄第2 ～3 頁），且迄於
    言詞辯論終結前，均未主張有刑事訴訟法第159 條第1 項不
    得為證據之情形，是應認已同意作為證據，且經本院審酌後
    ，認無不適當之情形，應認均有證據能力。
  (二)證據名稱：
  1.證人甲○於警詢、偵查中之證述。（見98年偵字第5104號卷
    一第15～17頁、第59～62頁）
  2.查獲被告等載運牛樟樹、盜採工具等現場照片共31張。（見
    98年偵字第5104號卷一第40～47頁）
  3.土地建物查詢資料1紙、苗栗縣南庄鄉地籍圖查詢資料3 紙。
    （見98年偵字第5104號卷一第27～31頁）
  4.電話號碼0000000000號行動電話雙向通聯紀錄查詢列印單1
    份。（見98年偵字第5104號卷一第89～133 頁）
  5.履勘現場筆錄1 紙。（見98年偵字第5104號卷一第143 頁）
  6.扣押物品目錄表1 紙。（見98年偵字第5104號卷一第65頁、
    本院卷內）
  (三)上列證據核與被告丙○○、丁○○自白（見本院卷99年4 月
    29日審判筆錄第2 頁）之事實相符，本件事證已臻明確，被
    告丙○○、丁○○上揭犯行，洵堪認定，均應依法論罪科刑
    。
三、論罪科刑之理由：
  (一)被告丙○○部分：
  1.按森林係指林地及其群生竹、木之總稱。而所謂森林主產物
    ，依國有林林產物處分規則第3 條第1 款之規定，係指生立
    、枯損、倒伏之竹木及餘留之根株、殘材而言。是森林主產
    物，並不以附著於其生長之土地，仍為森林構成部分者為限
    ，尚包括已與其所生長之土地分離，而留在林地之倒伏竹、
    木、餘留殘材等，至其與所生長土地分離之原因，究係出於
    自然力或人為所造成，均非所問。他人盜伐後未運走之木材
    ，仍屬於林地內之森林主產物。森林法第50條第1 項所定竊
    取森林主、副產物之竊取云者，即竊而取之之謂，並不以自
    己盜伐為限，縱令係他人盜伐而仍在森林內，既未遭搬離現
    場，自仍在管理機關之管領力支配下，如予竊取，仍為竊取
    森林主產物，應依森林法之規定論處（最高法院92年11月11
    日第17次刑事庭會議決議）。
  2.核被告丙○○所為，係犯森林法第52條第1 項第4 款、第6
    款之結夥二人以上、為搬運贓物而使用車輛竊取森林主產物
    罪。至被告丙○○竊取前述森林主產物所使用鏈鋸2 支、鋤
    頭1 支、鋸子1 具等物，客觀上屬對於人之生命、身體具有
    威脅性之兇器，然森林法上開規定，係刑法竊盜罪之特別規
    定，依特別法優於普通法之法律競合關係，僅依森林法上開
    規定論處，不另論以刑法第321 條第1 項第3 款攜帶兇器竊
    盜罪，併此敘明。
  3.被告丙○○與多名真實姓名年籍不詳之成年男子彼此間，有
    犯意聯絡及行為分擔，應論以共同正犯。
  4.爰審酌被告丙○○犯罪時身體健康，不循正當工作獲取財物
    ，竟為圖不勞而獲，於行政院原住民委員會所管轄之林業用
    地竊取森林主產物，無視國家永續發展政策，而造成自然資
    源及生態之破壞，其行為實無足取，又被告前有詐欺之前科
    紀錄，素行欠佳，惟衡酌其犯後尚能坦承犯行，態度尚可，
    節省有限之司法資源；並參衡其犯罪動機、目的、手段、被
    害人所受損害、竊取森林主產物之價值及公訴人請求量處適
    當之刑等一切情狀，爰量處如主文第1 項所示之刑，並依刑
    法第41條第1 項之規定諭知易科罰金之折算標準。
  5.犯森林法第52條之加重竊取森林主、副產物罪，應併科之罰
    金以贓額2 倍以上、5 倍以下為其額度；所謂「贓額」係指
    其竊取之森林主、副產物之價額（最高法院86年度台上字第
    6566號判決意旨參照），且贓額之計算，係以山價為準，並
    不以交易價格之市價為準（最高法院81年度台上字第1758號
    判決意旨參照）。查前開遭竊之森林主產物即牛樟樹之山價
    為23750 元，有苗栗縣警察局頭份分局99年2 月6 日份警偵
    字第990002605 號函暨苗栗縣警察局頭份分局東河派出所偵
    辦乙○○竊盜牛樟案殘材數量表在卷可稽（見本院98年度偵
    字第5104號卷二第2 ～4 頁）。爰依森林法第52條之規定，
    併科2 倍贓額即47500 元之罰金，並依刑法第41條第3 項之
    規定就罰金刑部分諭知易服勞役之折算標準，以資懲儆。
  6.末查，扣案之鏈鋸2 支、鋼索2 綑、鋤頭1 支、鋸子1 具、
    手動鏈猴1 個、滑輪1 個、繩子1 綑等物，既非屬被告丙○○所有（此有被告供承在卷，見本院卷99年4 月29日審判筆
    錄第5 頁），惟可認係用於本案所用之工具，而屬其他參與
    盜伐之共犯所有，而共同正犯因相互間利用他方之行為，以
    遂行其犯意之實現，本於責任共同之原則，共同正犯應對所
    參與犯罪之全部事實負責，是有關從刑之沒收部分，雖係他
    共同正犯所有供犯罪所用之物，亦應於其本身所處主刑之後
    ，併為沒收之諭知。是前開工具，依刑法第38條第1 項第2
    款之規定，應於被告丙○○之主文項下，均併予宣告沒收。
  (二)丁○○部分：
  1.核被告丁○○收受由被告丙○○所竊取之牛樟樹殘材之行為
    ，係犯刑法第349 條第1 項之收受贓物罪，至公訴意旨雖以
    被告丁○○涉犯森林法第52條第1 項第4 款、第6 款之結夥
    二人以上、為搬運贓物，使用車輛之加重竊取森林主產物罪
    ，惟公訴人於本院審理時，業已陳述、論告本件就被告丁○○部分之起訴事實該當於刑法第349 條第1 項之收受贓物罪
    ，自行更正原起訴法條，本院自無庸再變更公訴人起訴之法
    條，附此敘明。
  2.量刑理由之說明：
    審酌被告丁○○可預見其所收受之牛樟樹殘材係由被告丙○○等竊取而來之贓物，仍收受之，其行為助長竊盜之風，並
    增加被害人回復其財產之困難，實不足取；惟念及其犯後尚
    能坦承犯行，勇於承擔刑罰，犯後態度尚可；並參酌其犯罪
    動機、目的、智識程度為國中畢業、犯罪手段、贓物價值、
    生活情況及公訴人請求量處適當之刑等一切情狀，爰量處如
    主文第2 項所示之刑，並諭知易科罰金之折算標準。
四、應適用之法條：
  (一)刑事訴訟法第273 條之1 第1 項、第299 條第1 項前段、第
    310 條之2 、第454 條第1 項。
  (二)森林法第52條第1 項第4 款、第6 款。
  (三)刑法第28條、第349 條第1 項、11條前段、第38條第1 項第
    2 款、第41條第1 項、第42條第3 項。
  (四)刑法施行法第1 條之1 。
五、本判決係依刑事訴訟法第310 條之2 、第454 條第1 項製作
    ，依法僅記載當事人欄、主文、犯罪事實、證據名稱以及應
    適用之法條，其中犯罪事實部分，依同法第308 條之修正立
    法理由，亦僅記載犯罪構成要件事實，關於刑罰加重事由（
    含累犯在內）免予記載（法院辦理刑事訴訟案件應行注意事
    項第144 點參照），但仍於主文予以表明，並於應適用之法
    條欄予以引用。如不服本判決，應於判決送達之日起10日內
    ，向本院提起上訴。
本案經檢察官洪清秀到庭執行職務。
中    華    民    國    99    年    5     月    13    日
                  刑事第二庭法  官  林靜雯
以上正本證明與原本無異。
如不服本判決，應於判決送達後10日內向本院提出上訴狀（應抄
附繕本），其未敘述上訴理由者，應於上訴期間屆滿後20日內補
提理由書狀於本院，上訴於臺灣高等法院臺中分院。
                            書記官  劉千瑄
中    華    民    國    99    年    5     月    13    日
附錄本判決論罪科刑法條：
森林法第52條：
竊取森林主、副產物而有左列情形之一者，處6 月以上5 年以下
有期徒刑，併科贓額2 倍以上5 倍以下罰金：
一  於保安林犯之者。
二  依機關之委託或其他契約，有保護森林義務之人犯之者。
三  於行使林產採取權時犯之者。
四  結夥二人以上或僱使他人犯之者。
五  以贓物為原料，製造木炭、松節油、其他物品或培植菇類者
    。
六  為搬運贓物，使用牲口、船舶、車輛，或有搬運造材之設備
    者。
七  掘採、毀壞、燒燬或隱蔽根株，以圖罪跡之湮滅者。
八  以贓物燃料，使用於礦物之採取，精製石灰、磚瓦或其他物
    品之製造者。
前項未遂犯罰之。
第 1 項第 5 款所製物品，以贓物論，沒收之。
中華民國刑法第349 條：
收受贓物者，處3 年以下有期徒刑、拘役或500 元以下罰金。
搬運、寄藏、故買贓物或為牙保者，處5 年以下有期徒刑、拘役
或科或併科1000元以下罰金。
因贓物變得之財物，以贓物論。

司法院資訊處製作；財團法人民間司法改革基金會備份。
